【裁判字號】    99,台上,131
【裁判日期】    990114
【裁判案由】    偽造有價證券
【裁判全文】
最高法院刑事判決              九十九年度台上字第一三一號
上  訴  人  甲○○
選任辯護人  方正儒律師
上列上訴人因偽造有價證券案件，不服台灣高等法院中華民國九
十六年十二月二十七日第二審判決（九十五年度上訴字第一五九
號，起訴案號：台灣桃園地方法院檢察署九十四年度偵緝字第一
四五號），提起上訴，本院判決如下：
    主  文
原判決撤銷，發回台灣高等法院。
    理  由
本件原判決認定上訴人甲○○因友人林松璋欲向其借票調現，乃
向黃志華（未據起訴）詢問有無支票可借用。而黃志華持有之發
票人印文為偽造之「和展工程企業有限公司」「乙○○」，發票
日係民國九十三年六月二十五日，金額尚為空白之如原判決附表
編號四所示之支票一紙，係乙○○於同年四月十四日，在其住處
失竊之物。二人竟共同意圖供行使之用，由上訴人在該紙支票上
，填載金額新台幣（下同）五萬元，完成發票行為。二人旋共同
於原判決附表編號四所示之時間、地點，由黃志華將該支票交與
不知情之林松璋而行使之等情。因而撤銷第一審之科刑判決，改
判論處上訴人共同意圖供行使之用，而偽造有價證券罪刑（累犯
）。固非無見。
惟查：（一）、訊問被告，除有急迫情況且經記明筆錄者外，應
全程連續錄音；必要時，並應全程錄影。又筆錄內所載之被告陳
述與錄音或錄影之內容不符者，除有急迫情況且經記明筆錄而未
錄音、錄影之情形外，其不符之部分，不得作為證據。刑事訴訟
法第一百條之一第一項、第二項定有明文。故審理事實之法院，
遇有被告抗辯其未有如訊問筆錄所載之陳述時，應先調取該訊問
過程之錄音或錄影帶，加以勘驗，以判斷該筆錄所載被告之陳述
得否作為證據。原判決依憑上訴人於第一審準備程序中所為：「
起訴書附表編號四這張支票上的金額是我寫的」之陳述（見一審
卷第三十一頁），資為認定上訴人確有共同偽造系爭支票犯行之
主要證據。然上訴人於原審審理中經審判長訊以：「對於原審（
即第一審）準備程序筆錄有承認附表四的支票金額是你所寫，對
此有何意見」時，答以：「我當時不是這樣講，請鈞院可以調閱
地院錄音帶來聽，當時法官是問我說我本身是否有開過票」（見
原審卷第一七○頁反面），已抗辯其未有如訊問筆錄所載之陳述
。況系爭支票上金額「五萬元」之筆跡是否為上訴人所書寫，亦
非不得送請相關機構予以鑑定。乃原審未踐行勘驗該第一審準備
程序之錄音或錄影內容，以核對該筆錄所載上訴人就此部分之陳
述是否與錄音或錄影之內容相符，或將系爭支票送請鑑定。遽採
該準備程序筆錄所載上訴人之陳述作為論罪之基礎，自難謂為適
法。（二）、有罪之判決書，對於被告有利之證據不採納者，應
說明其理由，為刑事訴訟法第三百十條第二款所明定，故對於被
告有利之證據，如不加採納，必須說明其理由，否則即有判決不
載理由之違法。上訴人一再辯稱：「其對黃志華持有系爭支票之
來源是否正當，已盡相當之注意，然仍遭黃志華假冒陳晉興之假
名所矇騙，其不可能與黃志華共同偽造系爭支票」等語。而黃志
華於交付原判決附表編號三之另紙支票與上訴人時，曾提供其假
冒陳晉興之身分證、駕駛執照影本，以取信上訴人，並於該影本
空白處親自書明：以上開支票清償欠款之旨，此有該字條影本在
卷可稽（見偵字第一三四一六號卷第十八頁）。是上訴人所辯：
其係受黃志華之矇騙，無偽造系爭支票之故意及行為，似非全然
無據。原審就上開有利上訴人之證據未予審酌，亦未說明摒棄不
採之理由，自有理由欠備之疏誤。上訴意旨執以指摘原判決違法
，非無理由。而上述違背法令，影響於事實之確定，本院無可據
以為裁判，應認原判決有發回更審之原因。另原判決不另為無罪
諭知部分，因與前述發回部分有審判不可分之關係，爰一併發回
更審。
據上論結，應依刑事訴訟法第三百九十七條、第四百零一條，判
決如主文。
中    華    民    國  九十九  年    一    月   十四   日
                      最高法院刑事第四庭
                          審判長法官  張  淳  淙
                                法官  劉  介  民
                                法官  蔡  彩  貞
                                法官  陳  世  雄
                                法官  陳  國  文
      本件正本證明與原本無異
                                      書  記  官
中    華    民    國  九十九  年    一    月   十八   日
                                                      K

司法院資訊處製作；財團法人民間司法改革基金會備份。
